臺灣橋頭地方法院民事判決　　　　　　110年度橋簡字第461號
原　　　告　潘巖鑫　
被　　　告　游宛苓　
上列當事人間請求損害賠償事件，於民國110 年12月30日言詞辯
論終結，本院判決如下：
    主  文
被告應給付原告新臺幣貳拾玖萬柒仟元，及自民國一一○年七月
二十九日起至清償日止，按週年利率百分之五計算之利息。
原告其餘之訴駁回。
訴訟費用由被告負擔三分之二，其餘由原告負擔。
本判決原告勝訴部分得假執行；但被告如以新臺幣貳拾玖萬柒仟
元為原告預供擔保，得免為假執行。
    事實理由
一、按簡易訴訟之訴狀送達後，原告不得將原訴變更或追加他訴
    ，但擴張或減縮應受判決事項之聲明者，不在此限，民事訴
    訟法第436 條第2 項、第255 條第1 項第3 款定有明文。本
    件原告提起民事訴訟時原請求：被告應給付原告新臺幣（下
    同）372,553 元，及自民事調解聲請狀繕本送達翌日起至清
    償日止，按週年利率5 ％計算之利息；嗣於訴狀送達後，當
    庭擴張聲明為：被告應給付原告379,850 元，及自民事準備
    書狀繕本送達翌日起至清償日止，按週年利率5 ％計算之利
    息。經核與前揭規定相符，自予准許。
二、原告主張：原告於民國109 年6 月13日與被告簽立室內裝修
    工程承攬契約書，承攬被告所居住坐落高雄市○○區○○路
    000 ○0 號22樓房屋室內裝修工程（下稱系爭承攬工程），
    施作之價格經議價工程總價為新臺幣（下同）1,550,000 元
    （未含稅）。施工期間，兩造合意取消窗簾工程項目55,000
    元、於109 年9 月16日追加工程162,000 元，以上合計工程
    款為1,657,000 元。施工期間，被告於109 年6 月15日給付
    300,000 元、於109 年7 月15日給付450,000 元、於109 年
    9 月25日給付500,000 元、於109 年10月5 日給付110,000
    元。原告依約施工，於109 年10月25日經兩造點交驗收，被
    告旋即搬入，惟就剩餘297,000 元工程款未依約給付，原告
    屢經催討，被告均置之不理。為此，爰依兩造承攬契約之法
    律關係訴請被告應給付原告含稅後之工程餘款379,850 元，
    及自民事準備書狀繕本送達翌日起至清償日止，按週年利率
    5 ％計算之利息。
三、被告則以：原告確曾施作系爭承攬工程，兩造亦確實有追加
    工程，然包含追加工程款，被告僅餘290,500 元之工程款未
    付，且當初簽立契約時，原告答應以不含稅之價格承作系爭
    承攬工程，不得日後再以含稅後之數額向被告請求。況且，
    被告入住後，發現有以下瑕疵，難謂原告承攬之工作業已完
    成，被告自得拒絕給付報酬：
  ㈠原告所承攬施作之衣櫃，因五金絞鍊座鬆脫而經常導致門板
    脫落。
  ㈡兩造約定之書桌規格應為長度290mm ，原告給付之書桌長度
    僅264.7mm。
  ㈢原告施作之書櫃上下門板不一致。
  ㈣清潔部分：①原告以錯誤之清潔劑清潔主臥室及客房之門，
    導致門板上有汙點產生、且未將工人施工記號擦除、未將膠
    帶撕下、②電箱、陽台等區域、書房櫃體皆未進行清潔工作
    、③客廳地面，未將地面殘膠去除，僅清潔灰塵。
  ㈤油漆、噴漆部分：①未將客廳書房天花板砒土、磨平及油漆
    施工完善，有明顯之縫隙痕跡、②次臥床頭板附近，油漆施
    工並不完備、③客廳展示櫃噴漆後，具有明顯色差且不平整
    、④客廳電視牆噴漆後，具有明顯色差且不平整、⑤廚房流
    理臺上方之櫥櫃，未進行油漆施工。
    經計算後，被告得扣除工程款、且因原告承作系爭承攬工程
    有上述瑕疵，致被告另行找人施作，估計費用為42,000元，
    被告無需再給付等語，茲為抗辯，並聲明：原告之訴駁回，
    訴訟費用由原告負擔。如受不利益判決，被告願供擔保，請
    准免為宣告假執行。
四、本院之判斷
    原告主張其向被告承攬施作系爭承攬工程，原約定工程總價
    為1,550,000 元（未含稅）。施工期間，兩造合意取消窗簾
    工程項目55,000元、追加工程，被告於109 年6 月15日給付
    300,000 元、於109 年7 月15日給付450,000 元、於109 年
    9 月25日給付500,000 元、於109 年10月5 日給付110,000
    元，共計1,360,000 元，且兩造已於109 年10月25日點交驗
    收，被告旋即入住等情，為被告所不爭執，並有原告所提出
    之系爭承攬契約書、追加工程項目表等件為證（見本院卷第
    17至29頁），堪信為真實。原告據此主張被告應給付系爭承
    攬工程（含追加工程）之報酬尾款297,000 元、應負擔之稅
    額82,850元，為被告所否認，是本件爭點厥為：㈠原告承攬
    施作系爭承攬工程是否已經完工？㈡被告抗辯系爭承攬工程
    有多處瑕疵，其無庸給付剩餘報酬，有無理由？㈢本件原告
    得請求之金額為若干？茲判斷如下：
  ㈠原告承攬施作系爭承攬工程是否已經完工？
    按稱承攬者，謂當事人約定，一方為他方完成一定之工作，
    他方俟工作完成，給付報酬之契約；而承攬人完成之工作，
    應使其具備約定之品質，及無減少或滅失其價值，或不適於
    通常或約定使用之瑕疵，民法第490 條、第492 條定有明文
    。又「工作之完成與工作有無瑕疵，係屬兩事，此就民法第
    490 條及第494 條參照觀之，不難索解。是定作人於承攬人
    完成工作時，雖其工作有瑕疵，仍無解於應給付報酬之義務
    ，僅定作人得定相當期限請求承攬修補，如承攬人不於所定
    期限內修補瑕疵，或拒絕修補，或其瑕疵不能修補者，定作
    人得依民法第494 條之規定請求減少報酬而已。」、「承攬
    人之工作是否完成，應就契約之內容觀察，非可因承攬人應
    負品質保證及瑕疵修補之擔保責任即無視契約之約定。」（
    最高法院73年度台上字第2814、84年度台上字第2249號判決
    意旨參照）。依據雙方一開始簽立之承攬契約書，本件契約
    約定之完工日為109 年10月15日，嗣兩造追加工程項目，而
    就原告是否完工一節，被告雖抗辯：未完工云云，然就本件
    全部工程何時完工，原告稱：「本件所有的工程含追加工程
    均已於109 年10月25日完工，且經雙方點交驗收，完工後被
    告也已入住」，依據雙方之LINE對話紀錄（見本院卷第115
    頁），被告於109 年10月25日確實傳送「今天請將我交給您
    的二付磁卡、車道遙控器交還給我。今晚您們離場後，我就
    要開始搬東西進來了」等語給原告同事，且於同日晚間即進
    入系爭房屋查看細部情況、拍攝影片或照片，亦有被告提出
    之民事陳報狀、照片可佐（見本院卷第243 頁），足見原告
    方面於109 年10月25日離場後，被告旋即搬入居住，則原告
    既已完成主要之施工項目而交付予被告使用，而被告亦未抗
    辯：系爭房屋於交付時客觀上亦未因有何明顯之瑕疵而難達
    其居住之功能，被告於交付時亦未為任何保留而遷入居住迄
    今，即不應認原告仍未完工。是被告抗辯：原告尚未完工云
    云，尚屬無據。
  ㈡被告抗辯系爭承攬工程有多處瑕疵，其無庸給付剩餘報酬，
    有無理由？
    按承攬人完成工作，應使其具備約定之品質及無減少或滅失
    價值或不適於通常或約定使用之瑕疵；工作有瑕疵者，定作
    人得定相當期限，請求承攬人修補之。承攬人不於前項期限
    內修補者，定作人得自行修補，並得向承攬人請求償還修補
    必要之費用。如修補所需費用過鉅者，承攬人得拒絕修補，
    前項規定，不適用之；承攬人不於前條第一項所定期限內修
    補瑕疵，或依前條第3 項之規定拒絕修補或其瑕疵不能修補
    者，定作人得解除契約或請求減少報酬，民法第492 條、第
    493 條及第494 條前段有明文規定。經查：
  1.被告辯稱衣櫃，因五金絞鍊座鬆脫而經常導致門板脫落云云
    ，然據原告表示已於109 年11月9 日派人前往維修，且提出
    雙方LINE對話紀錄、照片為證（見本院卷第349 頁），且被
    告就原告所提上開證據及主張，迄本院言詞辯論終結前均未
    加以爭執，亦未再為其他答辯或舉證，是本院審酌上情，認
    應以原告主張已修補瑕疵為可採。
  2.被告辯稱兩造約定之書桌規格應為長度290mm ，原告給付之
    書桌長度僅264.7mm 云云，然據原告表示是被告自行同意縮
    短書桌長度，被告亦陳述：在現場時，木工跟我說作這麼長
    會對到門，不好，我才請設計師退縮，我很注重風水等語（
    見本院卷第206 至207 頁），顯見被告同意更改施工項目，
    自不得日後再執此為辯。
  3.被告辯稱原告施作之書櫃上下門板不一致云云，然為原告所
    否認，被告雖提出照片為證（見本院卷第183 頁），然並未
    提出任何證據證明其曾催告原告應修補，或限期修補之內容
    ，故難認被告有限期催告原告修補。
  4.被告辯稱清潔部分：①原告以錯誤之清潔劑清潔主臥室及客
    房之門，導致門板上有汙點產生、且未將工人施工記號擦除
    、未將膠帶撕下、②電箱、陽台等區域、書房櫃體皆未進行
    清潔工作、③客廳地面，未將地面殘膠去除，僅清潔灰塵云
    云，然為原告所否認，表示被告於110 年10月25日告知清潔
    不完善後，即於110 年11月2 日指派人員前往系爭房屋清潔
    ，並提出雙方LINE對話紀錄為證（見本院卷第343 至347 頁
    ），且被告就原告所提上開證據及主張，迄本院言詞辯論終
    結前均未加以爭執，亦未再為其他答辯或舉證，是本院審酌
    上情，認應以原告主張已修補瑕疵為可採。
  5.被告辯稱油漆、噴漆部分：①未將客廳書房天花板砒土、磨
    平及油漆施工完善，有明顯之縫隙痕跡、②次臥床頭板附近
    ，油漆施工並不完備、③客廳展示櫃噴漆後，具有明顯色差
    且不平整、④客廳電視牆噴漆後，具有明顯色差且不平整、
    ⑤廚房流理臺上方之櫥櫃，未進行油漆施工云云，雖提出照
    片為證（見本院卷第251 至273 頁），然為原告所否認，且
    被告未提出任何證據證明其曾催告原告應修補，或限期修補
    之內容，故難認被告有限期催告原告修補。
  6.被告固辯稱因原告施工有上述瑕疵，其必須另行找人施作，
    額外支出42,000元云云，並提出估價單為證（見本院卷第43
    3 頁），然觀諸該估價單施作項目為新增立柱水龍頭，而據
    被告於本院中陳稱：原告當初估價時，立柱水龍頭部分為2,
    000 元，到了施工末期，原告表示不會作，就扣除2,000 元
    等語（見本院卷395 頁），顯然雙方就系爭契約中之立柱水
    龍頭項目已同意刪除，且原告不施作之後，也自行扣除該2,
    000 元，自不得認為原告未完成此項工作，被告日後雖請人
    另外安裝立柱水龍頭，因此支出之費用亦不得歸責於原告。
  ㈢原告本件得請求之金額：
    原告主張系爭承攬工程原定之總額為1,550,000 元，扣除窗
    簾項目55,000元，且被告已支付1,360,000 元乙節，為兩造
    所不爭執，另原告主張追加工程款162,000 元部分，業據其
    提出雙方LINE對話紀錄為證（見本院卷第105 頁），觀諸雙
    方LINE對話紀錄，原告於109 年9 月22日表示「第三期請款
    金額：450,000+追加部分金額162,000 （1-14項）=612,000
     （ 本期請款總計）」、被告立即表示「收到」、於109 年
    9 月25日匯款500,000 元，並表示「. . . 今天先匯50萬」
    ，原告再表示「612,000 元（上回跟您解說過）」，被告即
    表示「我知道，交割款星期一進帳戶，我馬上補給您」，足
    見被告同意支付追加工程款項162,000 元無誤，否則自應立
    即向原告反映數額有誤。又原告主張被告應再支付工程款之
    稅額82,850元云云，然為被告所否認，觀諸本院卷第17頁之
    承攬契約書，載明工程總價為1,500,000 元、並約定分5 期
    給付，各期給付之時程如付款辦法所示，另為手寫「追加款
    50,000元，合計總金額1,550,000 元」等文字，契約書上並
    未另行記載該工程總價不含營業稅之字樣，則依交易常情，
    顯可認定工程總價1,550,000 元即已包含營業稅在內，營業
    人亦即本件原告自不得再向被告請求支付營業稅金。從而，
    本件原告得請求之金額為297,000 元（計算式：1,550,000
    -55, 000+162,000-1,360,000=297,000）
五、綜上所述，原告依承攬契約之法律關係，請求被告給付297,
    000 元，及自民事準備書狀繕本送達翌日即110 年7 月29日
    起至清償日止，按週年利率5 ％計算之利息，為有理由，應
    予准許；逾此部分之請求，為無理由，應予駁回。
六、雖原告請求調閱訴外人劉以玫戶籍資料以明婚姻關係云云，
    然被告表示其與劉以玫並無婚姻關係，只是交往之對象云云
    ，且本院審酌劉以玫與本案判決結果無何影響，欠缺調查之
    必要性，故本院認無調查此一證據之必要，附此敘明。
七、本件事證已明，兩造其餘之攻擊或防禦方法，及未經援用之
    證據，經本院斟酌後，認為均不足以影響本判決之結果，自
    無一一詳予論駁之必要，併此敘明。
八、本件原告勝訴部分，係依簡易程序而為被告敗訴之判決，依
    民事訴訟法第389條第1項第3款之規定，爰依職權宣告假執
    行。又被告陳明願供擔保，請求免為假執行，核無不合，爰
    酌定相當擔保金額准許之。
九、訴訟費用負擔之依據：民事訴訟法第79條。
中    華    民    國   111    年    1     月    14    日
                  橋頭簡易庭  法  官  郭育秀
以上正本係照原本作成。
如不服本判決，應於送達後20日內，向本院提出上訴狀並表明上
訴理由，如於本判決宣示後送達前提起上訴者，應於判決送達後
20日內補提上訴理由書（須附繕本）。如委任律師提起上訴者，
應一併繳納上訴審裁判費。
中    華    民    國   111    年    1     月    14    日
                              書記官  塗蕙如